臺灣士林地方法院民事判決　　　　　　　96年度簡上字第38號
上　訴　人　甲○○
被上訴人　　彰化商業銀行股份有限公司
法定代理人　乙○○○
訴訟代理人　丁○○
上列當事人間請求給付票款事件，上訴人對於中華民國95年12月
8 日本院士林簡易庭95年度士簡字第1545號第一審判決提起上訴
，本院於96年4月26日言詞辯論終結，判決如下：
    主  文
上訴駁回。
第二審訴訟費用新台幣肆仟玖佰陸拾伍元由上訴人負擔。
    事實及理由
一、被上訴人主張：伊持有上訴人名義簽發如附表編號1 至6所
    示之支票6 紙（下稱系爭支票），詎屆期提示不獲兌現，上
    訴人雖承認支票上之印章為其所有，然謂係遭訴外人丙○○
    盜用印章所簽發，惟其須就此事負舉證之責，況縱訴外人丙
    ○○有盜用之事，亦為上訴人與訴外人丙○○間是否有侵權
    行為損害賠償之問題，不得以資對抗善意之執票人，爰依票
    據法律關係，求為命上訴人應給付給付原告新台幣（下同）
    307,000 萬元，及如附表編號1 至6 號所示票面金額，分別
    自附表編號1 至6 號所示付款提示日起均至清償日止，按週
    年利率百分之六計算利息之判決。原審為被上訴人勝訴之判
    決，並依職權為假執行之宣告，被上訴人於本院為駁回上訴
    之聲明。
二、上訴人則以：訴外人丙○○開設都都行有限公司，伊為該公
    司之職員，訴外人為擴展業務，要求以職員名義開設全省直
    營店，並要求直營店之名義人應申請支票存款帳戶，訴外人
    請領上訴人之支票，並要求上訴人交付印章供其使用，訴外
    人並保證印章及支票，僅用於各該直營店本身營業所需之租
    金、貨款及管理費用，故支票並非上訴人所領取，系爭支票
    上之印文雖屬伊所有，但支票並非上訴人所簽發，而係訴外
    人丙○○偽造、盜用為辯，而聲明廢棄原判決，駁回被上訴
    人在原審之訴。
三、被上訴人主張之上開事實，業據提出相符之支票及退票理由
    單各6 紙為證，而系爭支票係由上訴人親自去開戶，且系爭
    支票上之印章為其所有之事實，亦為上訴人所自認，應堪信
    被上訴人之主張為真實。
四、按票據乃文義證券及無因證券，貴在流通，故票據上之權利
    義務，悉依票據上所載文義定之，與其基礎之原因關係各自
    獨立。票據上權利之行使，不以其原因關係存在為前提，是
    以執票人行使票據權利時，就其基礎之原因關係確係有效存
    在，並不負舉證責任。若票據債務人以自己與發票人或執票
    人前手間所存抗辯之事由，對抗執票人，依票據法第13條但
    書規定觀之，固非法所不許，然應由票據債務人就執票人取
    得票據出於惡意負舉證責任。經查：上訴人既自承其開立系
    爭支票之存款帳戶，即將支票本及印鑑交由訴外人丙○○簽
    發支票等情，堪認上訴人已授權並同意訴外人丙○○以其名
    義簽發並使用支票，是上訴人自應負票據法上發票人責任甚
    明。至訴外人丙○○是否逾越上訴人授權之範圍，係乃上訴
    人與訴外人丙○○間之事，上訴人並未能提出證據證明被上
    訴人明知訴外人丙○○簽發支票受到前開之限制，亦即被上
    訴人有惡意受讓系爭支票之事證，揆諸首揭說明，應認上訴
    人並無得對抗被上訴人行使系爭支票票據權利之明證，被上
    訴人為善意執票人，自應受到票據法之保障。
五、按在票據上簽名者，依票上所載文義負責，發票人應照支票
    文義擔保支票之支付，又執票人向支票債務人行使追索權時
    ，得請求自為付款提示日起之利息，如無約定利率者，依年
    利六釐計算，票據法第5 條第1 項、第126 條、第133 條規
    定甚明。從而，被上訴人依據票據法律關係，請求上訴人給
    付票款307,000 元，及如附表編號1 至6 號所示票面金額，
    分別自附表編號1 至6 號所示付款提示日起，均至清償日止
    ，按週年利率百分之六計算之利息，為有理由，應予准許。
    原審為被上訴人勝訴之判決，並依職權為假執行之宣告，核
    無不合，上訴論旨指摘原判決不當，求予廢棄，為無理由，
    應予駁回。
六、據上論結，本件上訴為無理由，依民事訴訟法第436 條之1
    第3 項、第449 條第1 項、第78條、第87條第1 項，判決如
    主文。
中　　華　　民　　國　　96　　年　　5 　　月　　10　　日
                  民事第一庭  審判長法  官  黃小瑩
                                    法  官  洪舜帆
                                    法  官  陳麗芬
以上正本證明與原本無異。
本件判決不得上訴。
中　　華　　民　　國　　96　　年　　5 　　月　　11　　日
                                    書記官  陳鳳嬌
附表：（新台幣）
┌─┬─────┬─────┬──────┬─────┐
│編│付  款  人│票據號碼  │發   票   日│金      額│
│號│          │          │提   示   日│          │
├─┼─────┼─────┼──────┼─────┤
│1 │台北國際商│QF0000000 │95年5月31日 │ 60,000元 │
│  │業銀行新湖│          │95年6月1日  │          │
│  │分行      │          │            │          │
├─┼─────┼─────┼──────┼─────┤
│2 │台北國際商│QF0000000 │95年5月31日 │ 48,000元 │
│  │業銀行新湖│          │95年6月1日  │          │
│  │分行      │          │            │          │
├─┼─────┼─────┼──────┼─────┤
│3 │台北國際商│QF0000000 │95年5月31日 │ 62,000元 │
│  │業銀行新湖│          │95年6月1日  │          │
│  │分行      │          │            │          │
├─┼─────┼─────┼──────┼─────┤
│4 │台北國際商│QF0000000 │95年5月31日 │ 40,000元 │
│  │業銀行新湖│          │95年6月1日  │          │
│  │分行      │          │            │          │
├─┼─────┼─────┼──────┼─────┤
│5 │台北國際商│QF0000000 │95年6月25日 │ 40,000元 │
│  │業銀行新湖│          │95年6月26日 │          │
│  │分行      │          │            │          │
├─┼─────┼─────┼──────┼─────┤
│6 │台北國際商│QF0000000 │95年6月30日 │ 57,000元 │
│  │業銀行新湖│          │95年6月30日 │          │
│  │分行      │          │            │          │
└─┴─────┴─────┴──────┴─────┘
